【裁判字號】    89,易,1763
【裁判日期】    900307
【裁判案由】    竊佔等
【裁判全文】
臺灣桃園地方法院刑事判決                        八十九年度易字第一七六三號
    公  訴  人  臺灣桃園地方法院檢察署檢察官
    被      告  乙○○
右列被告因竊佔等案件，經檢察官提起公訴（八十八年度偵字第一五三二０號），本
院判決如左：
    主  文
乙○○無罪。
    理  由
一、公訴意旨略以：被告乙○○意圖為自已不法之利益，於不詳時間，擅自竊佔附圖
    Ａ、Ｂ、Ｃ、Ｄ、Ｇ等未登錄國有土地，據為已有。復意圖營利，未經主管機核
    准，於民國八十七年、八十八年間，將上開土地合併其所有坐落於大溪鎮○○段
    埔尾小段二一四之一地號之風景國土保安用地，以每坪新台幣（下同）一萬二千
    元之代價，分別出售予壬○○、甲○○、丙○○、許金迫（泉）、戊○○、己○
    ○、庚○○、辛○○、癸○○等人，供渠等營建或擴建墳墓埋葬先人骨灰之用，
    經桃園縣政府以其違反上開土地編定使用之內容，函令其限期恢復土地原狀未果
    ，因認被告涉犯刑法第三百二十條第二項之竊佔罪、區域計劃法第二十二條、墳
    墓設置條例第二十七條第一項、森林法第五十四條罪嫌。
二、按犯罪事實應依證據認定之，無證據不得推定其犯罪事實，又不能證明被告犯罪
    者，應諭知無罪之判決，刑事訴訟法第一百五十四條、第三百零一條第一項分別
    定有明文。而事實之認定，應憑證據，如未能發現相當證據，或證據不足以證明
    ，自不能以推測或擬制之方式，為裁判基礎，最高法院四十年台上字第八六號亦
    著有判例。
三、本件公訴人認被告涉犯上開罪嫌，無非係以被告於其所有坐落於桃園縣大溪鎮○
    ○段埔尾小段二一四之一地號之風景區國土保安用地內，意圖營利擅自毀棄地上
    之保安林地以設置公墓，出售供上開壬○○等人營建、擴建墳墓埋葬渠等之先人
    ，並於接奉桃園縣政府之限期恢復土地原狀令函後，未依限恢復原狀為論據。惟
    查，右揭事實訊據被告乙○○堅決否認，辯稱：其未在系爭土地興建墳墓，係壬
    ○○等人擅自在其土地上濫葬，其才要求壬○○等人購買其土地以解決產權問題
    ，且不知系爭墳墓用地部份佔據未登錄之國有土地等語。次查，證人壬○○、甲
    ○○、丙○○、戊○○、己○○、庚○○、辛○○、癸○○、丁○○等人祖先之
    墳墓係渠等先行在系爭土地營建墳墓埋葬先人後，被告方於八十七年至八十八間
    要求渠等購買上述墓地一情，迭據渠等於檢察官偵訊及本院審理時一致供述明確
    ，核與被告所辯相符，並有前揭土地之土地謄本在卷可按，從而被告並非主動提
    供墓地，即無所謂「設置公墓」之行為可言，自與墳墓設置條例第二十七條第一
    項規定之構成要件行為有間。又上揭墳墓縱係越界致部分土地係坐落於未經登記
    之國土，並造成保安林之毀損，惟基於同一之理由，前揭墳墓既非被告所營建，
    被告自無「竊佔」、「毀棄損壞保安林」之行為可言，亦難以刑法第三百二十條
    第二項之竊佔罪及林森法第五十四條之毀損保安林罪相繩。
四、按區域計劃法第二十二條罪名之成立，須行為主體為違反該法第十五條第一項之
    管制使用土地者並主管機關限期改善時於法律上、事實上均有能力改善而不改善
    時始足當之。經查，桃園縣政府固曾於八十八年七月二日以八八府地用字第一三
    六五０六號函命被告於八十八年七月二十二日前將前開土地恢復原狀，惟前揭墳
    墓所佔土地，係證人壬○○等人未經被告同意擅自先行設置造成既定之事實後，
    被告方作價出售，從而違反系爭土地之管制使用者顯非被告，被告自無負有恢復
    前揭土地原狀之義務，亦即其非該罪之行為主體甚明。退步言之，依前引土地登
    記謄本所載，被告業分別自八十七年六月間起至八十八年四月間止，陸續按墳墓
    所占位置及面積讓售與證人壬○○等人，渠等雖係以持分之方式與被告分別共有
    墳墓用地之所有權，然依其等兩造間買賣該等土地之目的係在買方壬○○等人為
    造墳祭先祖之用，故彼此間有土地所有權移轉之意思外，尚有分管土地之約定，
    不言可諭，因此被告雖獲主管機關通知命其限期改善，然於獲通知時其在法律上
    、事實上均已無法恢復原狀，縱不能限期變更使用，亦因其無作為能力，同不得
    以此繩以被告該條之刑罰。綜上所述，被告所辯洵屬可採，此外復無其他積極證
    據足資證明被告有公訴意旨所指之犯行，揆諸首揭說明，自屬不能證明其犯罪，
    應依法諭知無罪，以免冤抑。
據上論斷，應依刑事訴訟法第三百零一條第一項，判決如主文。
本案經檢察官魏雯祈到庭執行職務
中      華      民      國      九十    年        三      月      七    日
                                      臺灣桃園地方法院刑事第一庭
                                          法  官   潘   政   宏
右正本證明與原本無異。
如不服本判決，應於判決送達後十日內向本院提出上訴狀( 應附繕本 )，上訴於
臺灣高等法院。
                                            書記官   蔡   春   榮
中        華        民        國   九十   年   三   月    十    日


司法院資訊處製作；財團法人民間司法改革基金會備份。
